臺灣新竹地方法院民事判決  
110年度建字第35號
原      告  吳昌聖  
被      告  全璟營造有限公司


法定代理人  許瑞雲  



訴訟代理人  彭成青律師
上列當事人間損害賠償事件，本院於民國111年5月12日辯論終結
，判決如下：
　　主　　　文
被告應給付原告新臺幣伍萬元，及自民國一一○年九月十八日起
至清償日止，按年息百分之五計算之利息。
原告其餘之訴駁回。
訴訟費用由被告負擔百分之二，餘由原告負擔。　
本判決第一項得假執行，但被告如以新臺幣伍萬元為原告預供擔
保，得免為假執行。
原告其餘假執行之聲請駁回。　
　　事實及理由
壹、程序方面：
　　按因侵權行為涉訟者，得由行為地之法院管轄。民事訴訟法
    第15條第1項定有明文。因侵權行為涉訟者，得由行為地之
    法院管轄，為民事訴訟法第15條第1項所明定。所謂行為地
    ，凡為一部實行行為或其一部行為結果發生之地皆屬之（最
    高法院56年台抗字第369號民事裁定意旨參照）。又按管轄
    權之有無，應依原告主張之事實，按諸法律關於管轄之規定
    而為認定，與其請求之是否成立無涉（最高法院101年度台
    抗字第529號民事裁定意旨參照）。原告主張被告挖除其種
    植之景觀樹木，受有新臺幣（下同）285萬元之損害，依侵
    權行為損害賠償之法律關係提起本件訴訟。依原告所訴事實
    ，被告侵權行為之地點為原告所有位於新竹縣○○鄉○○段0000
    地號之土地（下稱系爭土地），則本件侵權行為地為本院轄
    區，本院就本件訴訟自有管轄權，合先敘明。
貳、實體方面：
一、原告主張：
㈠、被告於民國（下同）110年4月初因施作工程逾越施工範圍，
    不法挖除原告於系爭土地上苦心栽種如原證三報價單（下稱
    系爭報價單）所示之金露花110株、日本櫻花6式，造成原告
    受有285萬元之損失，爰依民法第184條第1項前段、第2項規
    定起訴。
㈡、訴之聲明：　　
　⒈被告應給付原告285萬元，及自起訴狀繕本送達翌日起算至清
    償日止，按年利率百分之5計付之利息。
　⒉訴訟費用由被告負擔。
　⒊原告願供擔保，請准宣告假執行。
二、被告答辯：
㈠、被告承攬訴外人水利會之光復圳九支線改善工程，然該工程
    並未坐落於原告之土地範圍內。被告竣工日期為110年2月10
    日，並無可能於110年4月將樹木挖除。被告雖願意以5萬元
    和解，但不表示被告有毀損原告栽種之樹木。縱認原告所稱
    受損害之行為與被告有關，被告亦否認原告所稱受損害之樹
    木即為系爭報價單所示之內容。
㈡、答辯聲明：
　⒈原告之訴駁回。
　⒉訴訟費用由原告負擔。
　⒊如受不利益判決，被告願供擔保請准宣告免予假執行。​​​​​
三、兩造不爭執事項：
　　被告承攬施作訴外人即水利會之光復圳九支線改善工程。新
    竹縣○○鄉○○段0000地號土地為原告所有。
四、本件爭點：
    原告主張被告不法砍除其所栽種之樹木，依民法第184條第1
    項前段、第2項規定，請求被告賠償285萬元及自起訴狀繕本
    送達翌日起至清償日止，按年息百分之5計算之利息，有無
    理由？
五、法院之判斷：
㈠、按因故意或過失，不法侵害他人之權利者，負損害賠償責任
    ；負損害賠償責任者，除法律另有規定或契約另有訂定外，
    應回復他方損害發生前之原狀；不能回復原狀或回復顯有重
    大困難者，應以金錢賠償其損害。民法第184條第1項前段、
    第213條第1項、第215條分別定有明文。次按損害賠償之債
    ，以有損害之發生及有責任原因之事實，並二者之間，有相
    當因果關係為成立要件。故原告所主張損害賠償之債，如不
    合於此項成立要件者，即難謂有損害賠償請求權存在（最高
    法院48年台上字第481號民事判例意旨參照）。又按當事人
    主張有利於己之事實者，就其事實有舉證之責任。但法律別
    有規定，或依其情形顯失公平者，不在此限。民事訴訟法第
    277條定有明文。民事訴訟如係由原告主張權利者，應先由
    原告負舉證之責，若原告先不能舉證，以證實自己主張之事
    實為真實，則被告就其抗辯之事實即令不能舉證，或其所舉
    證據尚有疵累，亦應駁回原告之請求（最高法院100年台上
    字第415號民事判決意旨參照）。原告主張被告挖除其種植
    之樹木而受有285萬元損害之事實，提出照片、調解不成立
    證明書、報價單等為證，被告所否認，並以其施作之工程早
    已完工，未挖除原告栽種之樹木等語置辯，提出工程契約書
    等為證。揆諸上開說明，應由原告就其主張之前開事實，負
    舉證責任。
㈡、經查，原告於110年4月13日向新竹縣政府警察局新湖分局湖
    口派出所報案，稱於新竹縣○○鄉○○路000巷00弄00號與許瑞
    雲發生工程糾紛，原告稱於上開地址種植的樹木遭工程上的
    工人挖取，經警員詢問該地是否有詳細的樹木總數及名稱、
    或是有無原始照片，原告無法提供亦不清楚樹木總數，經警
    方協調並聯繫許瑞雲，許瑞雲稱當時工人不清楚該樹不須挖
    取並無故意行為，並願意與原告調解並補償相關費用，原告
    亦同意與許民至鄉公所協調，有新竹縣政府警察局新湖分局
    湖口派出所111年4月7日竹縣湖警偵字第1110900907號函附
    之職務報告在卷可參（本院卷第541-549頁）。證人林安伸
    於本院審理中證稱：有在新竹縣○○鄉○○段0000地號土地旁邊
    做水利工程，其中一小段工程是在新竹縣○○鄉○○段0000地號
    土地附近。水溝旁邊一定會有樹。沒有印象有看到有種櫻花
    的土地或種植其他的樹木。路口的水泥路左邊好像有幾棵樹
    。水溝旁邊一定會有樹，至於比較靠那一側的，我沒有印象
    等語（本院卷第518頁）。證人即鄰長彭成義於本院審理中
    證稱：因為我會去巡我的田，所以我知道原告土地上有種樹
    。樹種我不知道，我知道有一排是櫻花，品種我不知道，約
    有5、6棵。還有一排樹，我不知道樹名，我也不知道有幾棵
    ，因為很密。原告應該不是以種樹維生，是種樹作圍籬。我
    偶爾會碰到原告，之前原告養蜂，我們有一些互動，會聊天
    。現在原告好像沒有住在那裡。種樹已經很多年了，我知道
    有水利工程施工，做之前還有樹，施工完後，就沒有樹了。
    施工前還在，施工後就沒看到了。日期我不會特別注意，施
    工前我幾乎天天會路過，會去看田，確切日期我不知道等語
    （本院卷第516-517頁）。依上開職務報告所載及證人所述
    ，足認被告確於110年4月因施工不慎而挖除原告栽種之樹木
    ，原告請求被告賠償樹木毀損所受之損害，自屬有據，應予
    准許。
㈢、按關於損害賠償之數額，固應視其實際所受損害之程度以定
    其標準。惟倘在損害已經被證明，而損害額有不能證明或證
    明顯有重大困難之情形，為避免被害人因訴訟上舉證困難而
    使其實體法上損害賠償權利難以實現，法院應審酌一切情況
    ，依所得心證定其數額，以兼顧當事人實體權利與程序利益
    之保護，此觀民事訴訟法第222條第2項之規定及其立法理由
    自明（最高法院101年度台上字第1452號民事判決意旨參照
    ）。原告主張其受有金露花110株、日本櫻花6式共285萬元
    之損失，觀諸原告提出之照片，左上角照片僅可約略識別有
    4、5棵樹木，右上角及右下角照片僅能得知系爭土地上有一
    排樹木，然皆無從辨識樹木種類及數量（本院卷第89頁）。
    證人陳宏壬雖於本院審理中證稱：我的倉庫是鐵皮屋，是在
    被告整地的工地旁邊，大約是110年4月份左右，我的工具放
    在那邊，因為我是養蜜蜂的，我看到怪手在整地，我看到水
    利地在建排水溝，我不知道是哪一家公司的，我看到他把原
    告的植栽全部挖掉，植栽種在原告土地的中間，差不多有11
    0顆，是景觀樹，像圍牆的植栽，我不知道是什麼樹種。是
    原告種植圍籬要把原告的地圍起來，我當初有幫忙原告種植
    。我幫忙種植，30公分種一顆樹，多少錢我不知道，因為不
    是我買的，應該是特殊的樹，圍籬盆栽的樹等語（本院卷第
    108頁），惟原告自承其約於98至99年購買樹種（本院卷第8
    5頁），距離證人陳宏壬到場作證已逾10年之久，然證人陳
    宏壬竟能清楚記得原告當初種植之數量、間隔距離等細節，
    實與常情有違，自難以證人陳宏壬之證述，遽認原告受有金
    露花110株、日本櫻花6式損害之事實。又原告於事發當時曾
    向警員表示無法提供亦不清楚樹木總數及名稱等（本院卷第
    545頁），且與被告於110年5月6日、8月5日於新竹縣湖口鄉
    調解委員會之調解過程中，均未提出購買憑證或相關資料，
    有新竹縣湖口鄉公所110年9月1日湖所民字第1100006652號
    函附之調解事件相關資料附卷可佐（本院卷第39-73頁），
    原告迄至起訴時始提出110年8月10日他人開立之報價單（本
    院卷第19頁），然原告未能證明報價單所載樹木種類、數量
    、金額與被告挖除之樹木相符，是原告就此部分之損害額有
    不能證明其數額或證明顯有重大困難之情，酌以被告於調解
    時同意賠償以5萬元和解，認原告請求被告賠償5萬元之範圍
    內為有理由，應予准許；逾此範圍之請求，則屬無據，應予
    駁回。
㈣、末按，給付有確定期限者，債務人自期限屆滿時起，負遲延
    責任；給付無確定期限者，債務人於債權人得請求給付時，
    經其催告而未為給付，自受催告時起，負遲延責任；其經債
    權人起訴而送達訴狀，或依督促程序送達支付命令，或為其
    他相類之行為者，與催告有同一之效力。遲延之債務，以支
    付金錢為標的者，債權人得請求依法定利率計算之遲延利息
    、應付利息之債務，其利率未經約定，亦無法律可據者，週
    年利率為百分之5，民法第229條第1項、第2項、第233條第1
    項前段及第203條分別定有明文。本件原告之系爭請求，係
    以支付金錢為標的，未約定利率，且給付無確定期限，原告
    請求被告自起訴狀繕本送達翌日（110年9月17日送達，見本
    院卷第103頁）即110年9月18日起至清償日止，按年息百分
    之5計算之利息，為有理由，應予准許。
㈤、綜上所述，原告依民法第184條第1項前段、第2項規定起訴請
    求被告給付5萬元，及自110年9月18日起至清償日止，按年
    息百分之5計算之利息，為有理由，應予准許；逾此範圍之
    請求，則屬無據，應予駁回。
六、本件判決基礎之事證已臻明確，兩造其餘之攻擊防禦方法及
    所舉證據，經審酌後核與判決結果不生影響，爰不一一論列
    ，附此敘明。
七、本判決第一項所命被告給付之金額未逾50萬元，應依民事訴
    訟法第389條第1項第5款之規定依職權宣告假執行。被告陳
    明願供擔保，聲請宣告免為假執行宣告，經核無不合，爰酌
    定被告免為假執行宣告之擔保金額。至於原告敗訴部分，其
    假執行之聲請已失所依附，應併予駁回之。
八、據上論結，本件原告之訴為一部有理由、一部無理由，依民
    事訴訟法第79條、第389條第1項第5款、第392條第2項，判
    決如主文。
中　　華　　民　　國　　111 　年　　5 　　月　　31　　日
　　　　　　　　　民事第二庭　　法　官　林麗玉
以上正本係照原本作成。
如對本判決上訴，須於判決送達後20日內向本院提出上訴狀。併
繳納上訴裁判費。
中　　華　　民　　國　　111 　年　　5 　　月　　31　　日
　　　　　　　　　　　　　　　　書記官　郭春慧